臺灣高等法院刑事判決　　　　　　　　　　　　　九十三年度上更(一)字第六九號
　　上　訴　人　臺灣桃園地方法院檢察署檢察官
　　上　訴　人
　　即　被　告　甲○○
　　義務辯護人　陳明宗律師
右上訴人因被告違反毒品危害防制條例案件，不服臺灣桃園地方法院八十九年度訴字
第一三四六號，中華民國九十二年三月二十六日第一審判決（起訴案號：臺灣桃園地
方法院檢察署八十九年度偵字第一０六一六號），提起上訴，經判決後，由最高法院
發回更審，本院判決如左：
    主  文
原判決關於販賣第二級毒品及定執行刑部分撤銷。
甲○○持有第二級毒品，處有期徒刑壹年拾月。扣案之第二級毒品安非他命淨重壹佰
伍拾柒點伍柒公克沒收銷毀之﹔包裝紙玖張（計重點肆公克）沒收之。
    事  實
一、甲○○前於民國（下同）八十一年間因違反肅清煙毒條例案件，經本院以八十二
    年度上訴字第九八三號判決判處有期徒刑十三年，於八十二年五月十三日確定；
    又於同年間因違反槍砲彈藥刀械管制條例案件，經臺灣板橋地方法院以八十二年
    訴字第一二六六號判決判處有期徒刑二年，於八十二年五月十日確定，二案經本
    院裁定應執行有期徒刑十四年，而於八十二年五月十三日送監執行，八十八年三
    月二十日假釋出獄，嗣經撤銷假釋，再於九十年六月二十二日入監執行殘刑，指
    揮書執行完畢日期為九十七年五月十五日（不構成累犯）。詎甲○○猶不知悔改
    ，明知安非他命為毒品危害防制條例第二條第二項第二款所定之第二級毒品，不
    得非法持有，竟於八十九年七月十一日某時在不詳地點向年籍姓名不詳綽號「阿
    章」之成年男子以新台幣（下同）五萬元之代價購入安非他命九包（淨重一五七
    ‧五七公克，包裝重三‧三四公克），而非法持有第二級毒品安非他命，並備供
    施用（尚未及施用），適有林勝金於八十九年七月十三日十七時五十分許，在桃
    園縣桃園市○○街五八號二樓租屋處因涉嫌施用第二級毒品為警查獲，林勝金乃
    向桃園縣警察局大園分局員警指出甲○○涉有販賣第二級毒品安非他命之情事，
    該分局員警為追查毒品來源，乃授意林勝金出面藉陷害誘捕之方法，以其000
    0000000號行動電話撥打甲○○使用之0000000000號行動電話
    ，向甲○○佯稱其友人欲購買安非他命一公斤，價格三十二萬元，兩人並相約於
    當日十九時三十分許在同縣桃園市○○街見面，旋甲○○攜帶其持有之安非他命
    九小包（淨重一五七‧五七公克，包裝重三‧三四公克）前往，經警方前往約定
    地點圍捕時，甲○○又臨時更換地點多次，迄同日二十時許，前往查緝之桃園縣
    警察局大園分局刑事組組長陳永豐、偵查員張治政、林嵩、警員苗耀仁等人為免
    甲○○發覺逃逸，乃指揮拖吊車司機黃明順、徐政章分別以所駕駛之車牌號碼Ｓ
    五－二一０號及ＲＰ－四八七號拖吊車各一部，在桃園市○○路與大興路口，前
    後包夾堵住甲○○所駕駛之車牌號碼Ｃ五－二六三三號自用小客車，並即下車表
    明渠等警察身分，要求甲○○下車接受盤查。詎甲○○見警方前來查緝，竟拒不
    下車，不顧其車旁仍有員警苗耀仁、張治政等人正在執行盤查勤務，即逕以其所
    駕駛車輛前後撞擊拖吊車多次（毀損部分未據告訴，且無證據證明拖吊車有何毀
    損之情事），使之得以轉出車頭後，疾馳逃逸，苗耀仁、張治政因閃避得宜，幸
    未受傷，而以上述方式對於依法執行職務之上開公務員施行強暴行為（此部份妨
    害公務犯行業經判決確定）。嗣於同日二十一時許，在桃園縣蘆竹鄉○○街與富
    華街口，為警尋獲甲○○所駕駛之上開自用小客車，並於該車右後座腳踏板處，
    扣得甲○○所有之第二級毒品安非他命九小包（淨重一五七‧五七公克，包裝重
    三‧三四公克）。
二、案經桃園縣警察局大園分局報請臺灣桃園地方法院檢察署檢察官偵查起訴。
    理  由
一、訊據上訴人即被告甲○○供承有於右揭時地為供己施用而持有第二級毒品安非他
    命而為警查獲之事實，並有經警於右揭時地在被告所駕駛之車牌號碼Ｃ五－二六
    三三號自用小客車內查獲之第二級毒品安非他命九小包（淨重一五七‧五七公克
    ，包裝重三‧三四公克）扣案可資佐證﹔而扣案之毒品安非他命九小包經送請法
    務部調查局鑑定結果，確係第二級毒品甲基安非他命（淨重一五七‧五七公克，
    包裝重三‧三四公克），此有該局八十九年十月二十一日（八九）陸（一）字第
    八九０七九０五０號鑑驗通知書乙紙在卷可憑（見原審卷一第四二頁），查安非
    他命為毒品危害防制條例第二條第二項第二款所定之第二級毒品，不得非法持有
    ，被告竟為供施用而向綽號「阿章」者購買安非他命而非法持有之，而其未及施
    用即為警查獲，事證明確，被告持有第二級毒品犯行，應堪認定。
二、核被告所為，係犯毒品危害防制條例第十一條第二項之持有第二級毒品罪。至被
    告行為後，毒品危害制條例雖於九十二年七月九日修正公佈，並於九十三年一月
    九日生效施行，然該條例第十一條關於持有毒品規定其犯罪構成要件及刑罰並無
    何變更，自無新舊法適用比較之可言，依刑法第二條第一項前段規定，自應適用
    現行毒品危害防制條例第十一條之規定，附此敘明。至公訴意旨以被告意圖營利
    ，而於右開時地攜帶本件毒品安非他命九包欲販賣予證人林勝金，因認被告所為
    係涉犯毒品危害防制條例第四條第二項之販賣第二級毒品罪嫌，訊據被告否認有
    販賣毒品安非他命犯行，並辯稱：扣案之毒品係為供己施用的，林勝金打電話給
    伊說要買一公斤的毒品安非他命，但伊說沒有，並無要賣安非他命給林勝金等語
    ，而依卷證資料亦無何證據足證被告前曾有販賣毒品安非他命，另依證人林勝金
    所述其在此之前並未曾向被告購買毒品安非他命，且本件亦未自被告查獲何供販
    賣毒品所用之磅秤、分裝袋等分裝工具，至證人林勝金為警查獲涉嫌施用毒品時
    ，雖經警授意而打電話聯絡被告佯欲買毒品安非他命，然被告否認有於電話中應
    允販賣毒品安非他命予林勝金之情事，且若證人林勝金於電話中佯欲向被告表示
    購買一公斤安非他命而經被告應允，並相約交易，何以經警自被告所駕駛之上揭
    自小客車中僅搜獲一五七‧五七公克之毒品安非他命，而非林勝金所欲購買之一
    公斤，並復已分裝成九小包，且查警察機關在偵查販毒等重大危害社會治安且又
    屬難以偵查之案件時，常使用誘捕方式辦案，此等辦案方式在不違反人身自由之
    不可受侵犯之憲法基本權之保障下，非不得為之，所蒐集而來之證據資料，亦非
    不得顯現於公判庭，採為法院論罪科刑之依據，惟此種誘捕方式之辦案可區分為
    兩種，一為創造犯意型誘捕，一為提供機會型誘捕。前者，又稱為陷害教唆，係
    指行為人原無犯罪意思，因受他人（如便衣警察）之引誘，始生犯意，進而著手
    實行犯罪構成要件行為而言（參照最高法院九十一年臺上字第一五二三號判決）
    ，此種情形所取得之證據，並無證據能力。後者，又稱為機會教唆，係指行為人
    原本即有犯罪之意思，其從事犯罪構成要件行為之犯意，並非他人所創造，警察
    僅係利用機會加以誘捕，此種情形之犯罪行為人本具有販賣毒品之犯意，初非警
    察人員所造意，自得採為法院論罪科刑之依據（參照最高法院九十年度臺上字第
    六０六號、九十年度臺上字第二九七二號、九十年度臺上字第四二三七號、九十
    年度臺上字第四０三八號、八十九年度臺上字第五七九一號及八十七年度臺上字
    第二九七號判決），查本件被告向年籍姓名不詳綽號「阿章」之成年男子購入安
    非他命九小包，並無證據證明被告取得上開安非他命之初係基於營利意圖而販入
    ，亦無證據證明被告於取得上開安非他命之後有販賣安非他命予林勝金或他人之
    情事，被告又堅決否認有販賣安非他命之行為，至證人林勝金雖於電話中與被告
    談及安非他命買賣事宜，惟純係因林勝金依警方之授意，佯向被告表示欲購買安
    非他命，核諸前開說明，應認屬於陷害教唆之情形，是本件被告雖與林勝金於電
    話中談及毒品安非他命之買賣，並因而為警查獲持有系爭安非他命，然此既係因
    受警方安排之引誘，基此情形所取得之證據，自無證據能力，尚難以本次被告與
    林勝金於電話中談及毒品安非他命之買賣，即遽認被告所為已達販賣第二級毒品
    安非他命既遂或未遂之程度﹔至被告經警查獲持有之上揭毒品安非他命，就一時
    供施用而言固嫌稍多，然據被告供稱上揭毒品安非他命並亦供其妻等人施用，且
    查被告購入上揭毒品安非他命後，甫隔一日即為警查獲，亦無何證據足證被告另
    起意販賣上揭毒品安非他命，自亦難論被告係意圖販賣而持有第二級毒品安非他
    命，公訴人認被告所為係涉犯毒品危害防制條例第四條第二項之販賣第二級毒品
    罪嫌，尚屬不能證明，惟查公訴人起訴被告為供販賣而持有第二級毒品，是公訴
    人起訴被告販賣第二級毒品之事實本即含有持有第二級毒品之事實，則本件被告
    持有第二級毒品犯行既係在公訴人起訴範圍內，爰變更起訴法條逕為判決。
三、原審以被告犯罪事證明確，予以論罪科刑，固非無見。惟查：被告所為係犯毒品
    危害防制條例第十一條第二項之持有第二級毒品罪，原審認被告所為係成立同條
    例第四條第五項、第二項之販賣第二級毒品未遂罪，尚有未洽；又經警於上揭時
    地查獲之毒品安非他命九包，其中供包裝毒品安非他命所用之包裝紙九張（計重
    三‧三四公克）非屬毒品安非他命，原審認係屬毒品安非他命而併予宣告沒收銷
    毀之，暨為警於上揭時地查獲之門號0000000000號行動電話一具，並
    非被告所有供其犯罪所用之工具，原審併予宣告沒收，均有未洽；又本件被告持
    有而為警查獲扣案之毒品安非他命九小包，淨重一五七‧五七公克，包裝重三‧
    三四公克，原審於判決主文及事實欄認扣案之第二級毒品安非他命九小包，淨重
    一百五十九‧九四公克，核與事實不符，亦有未洽﹔檢察官上訴意旨以被告與黃
    康榮有共同販賣第一級毒品海洛英、第二級毒品安非他命之犯行，指摘原判決未
    併予審酌係屬不當，惟查本件被告既無販賣毒品或意圖販賣而持有毒品犯行，則
    檢察官上訴意旨所指被告所涉犯之販賣毒品或意圖販賣而持有毒品等犯罪事實自
    與本件被告持有第二級毒品犯行間不具有何連續犯之裁判上一罪可言，是檢察官
    上訴，固無理由，然被告上訴意旨否認有販賣第二級毒品安非他命，非無理由，
    則原判決關於販賣第二級毒品部分既有上開可議之處，自應與定執行刑部分併由
    本院予以撤銷改判，爰審酌被告之素行，犯罪之動機、目的、手段，所持有毒品
    安非他命之數量非少，因而所致生之危害及犯罪後之態度等一切情狀，量處有期
    徒刑一年十月。至扣案之第二級毒品安非他命一五七‧五七公克，係查獲之第二
    級毒品，應依毒品危害防制條例第十八條第一項前段之規定沒收銷燬之，另包裝
    第二級毒品安非他命所用之包裝紙九張（計重三‧三四公克）係被告所有供犯本
    件犯罪所用之物，爰依刑法第三十八條第一項第二款規定，併予宣告沒收之。另
    扣案之行動電話，並非屬違禁物，亦非供被告犯本件所用之物，而與本件犯行無
    涉，自不予宣告沒收，附此敘明。
據上論斷，應依刑事訴訟法第三百六十九條第一項前段、第三百六十四條、第二百九
十九條第一項前段、第三百條，毒品危害防制條例第十一條第二項、第十八條第一項
前段、刑法第十一條前段、第二條第一項前段、第三十八條第一項第二款，判決如主
文。
本案經檢察官施慶堂到庭執行職務。
中　　　華　　　民　　　國　　九十三　　年　　　四　　　月　　 十五 　　日
                              臺灣高等法院刑事第三庭
                                  審判長法  官  張　連　財
                                        法  官  林　明　俊
                                        法  官  張  傳  栗
右正本證明與原本無異。
檢察官如不服本判決，應於收受送達後十日內向本院提出上訴書狀，其未敘述上訴之
理由者並得於提起上訴後十日內向本院補提理由書（均須按他造當事人之人數附繕本
）。
被告不得上訴。
                                        書記官  秦　慧　榮
中　　　華　　　民　　　國　　九十三　　年　　　四　　　月　　 十五 　　日
附錄：本案論罪科刑法條全文
毒品危害防制條例第十一條第二項
持有第二級毒品者，處二年以下有期徒刑、拘役或新臺幣三萬元以下罰金。
